【裁判字號】    92,交上易,910
【裁判日期】    920703
【裁判案由】    過失致死
【裁判全文】
臺灣高等法院臺中分院刑事判決                  九十二年度交上易字第九一○號
    上  訴  人  臺灣臺中地方法院檢察署檢察官
    被      告  丙○○
右上訴人因過失致死案件，不服臺灣臺中地方法院九十一年度交易字第五一二號中華
民國九十二年三月十九日第一審判決（起訴案號：臺灣臺中地方法院檢察署九十一年
度偵字第一八○五六號），提起上訴，本院判決如左：
      主  文
上訴駁回。
      事  實
一、丙○○曾於民國（下同）八十二年間違反麻醉藥品管理條例案件，經臺灣臺東地
    方法院判處有期徒刑二年八月，緩刑三年，緩刑期內交付保護管束確定，猶不思
    悔改，於民國（下同）九十一年六月二日晚上八時許，酒醉後（丙○○公共危險
    部分，業經臺灣臺中地方法院臺中簡易庭於九十一年八月六日以九十一年度中交
    簡字第一四五六號判決判處拘役三十日，並諭知易科罰金之折算標準，於九十一
    年九月二十六日易科罰金執行完畢），其飲酒後吐氣所含酒精成分達每公升０˙
    五毫克，駕駛車牌號碼ＹＧＡ─０六九號重型機車，沿臺中縣大雅鄉○○路由臺
    中縣大雅鄉往臺中市方向行駛，途經臺中縣大雅鄉○○路一三四之十號前時，原
    應注意飲酒後其吐氣所含酒精成分超過每公升０˙二五毫克以上不得駕車，及機
    車行進中，後車駕駛人應隨時注意前車之行動，且應注意車前狀況及兩車併行之
    間隔，隨時採取必要安全措施，以避免危險之發生，而依當時情形，天候晴朗，
    視距良好無障礙物，又無不能注意之情事，竟疏於注意，未注意前方腳踏車之動
    態，且未注意車前狀況及兩車併行之間隔，即貿然於上開路段超車，適同一時、
    地，有江達文騎乘腳踏車，沿臺中縣大雅鄉○○路同一方向行駛於前方，由於丙○○前開疏失，致其騎乘之機車撞及江達文騎乘之腳踏車，致江達文人車倒地而
    受有右側創傷性硬腦膜下血腫併嚴重腦挫傷及腦水腫之傷害，經送醫急救後，延
    至九十一年六月五日晚上九時許，因頭部外傷致顱腦損傷不治死亡。丙○○則於
    員警前來處理時，當場承認係肇事人，自首犯行並接受裁判。
二、案經臺中縣警察局豐原分局報請臺灣臺中地方法院檢察署檢察官相驗後，由死者
    江達文之子乙○○訴請臺灣臺中地方法院檢察署檢察官偵查起訴。
    理  由
一、訊據被告丙○○坦承於右開時、地酒後駕車肇事致被害人江達文死亡等情不諱，
    惟辯稱：係因江達文之腳踏車忽然左轉，碰到伊所駕駛之車輛右邊，才倒下去云
    云。惟查右揭犯罪事實，業經告訴人即被害人之子乙○○指訴綦詳，復有道路交
    通事故調查報告表、酒精測試紀錄表、澄清綜合醫院診斷證明書各乙紙及現場照
    片二張附卷可稽。另本件車禍被害人江達文因此車禍造成頭部外傷致顱腦損傷不
    治死亡，亦經臺灣臺中地方法院檢察署檢察官督同檢驗員相驗屬實，製有相驗筆
    錄、相驗屍體證明書、驗斷書在卷可憑。按飲酒後其吐氣所含酒精持份超過每公
    升０˙二五毫克以上，不得駕車；車輛行進中，後車駕駛人應隨時注意前車之行
    動；又汽車行駛時，駕駛人應注意車前狀況及兩車併行之間隔，隨時採取必要安
    全措施。道路交通安全規則第九十四條第二項後段、第三項、第一百十四條第二
    款分別定有明文。被告駕車自應注意上述道路交通安全規定。又依附卷之道路交
    通事故調查報告表所載，本件肇事時、地之天候、路況皆良好，則肇事當時，被
    告亦無不能注意之情事，詎被告竟疏未注意及此，致閃避不及撞及前方之腳踏車
    ，被告之駕車失當行為，顯有過失。另本件經送臺灣臺中縣區車輛事故鑑定委員
    會、臺灣省車輛行車事故覆議鑑定委員會，亦均認被告酒精濃度過量駕駛重機車
    未注意車前狀況，未注意前方腳踏車之行動，超越腳踏車時未保持安全距離與間
    隔，為肇事原因，此有臺灣省臺中縣區車輛行車事故鑑定委員會九十一年八月二
    十二日中縣鑑字第九一０四一二號函附鑑定意見書、臺灣省車輛行車事故覆議鑑
    定委員會九十二年一月二日府覆議字第九一二六五九號函在憑。是被告辯稱：係
    因江達文之腳踏車忽然左轉，碰到伊所駕駛之車輛右邊，才倒下去云云，顯係卸
    責之詞，毫無足採，另本件被害人確因本件車禍造成頭部外傷致顱腦損傷而死亡
    ，則被告過失駕車肇事行為，與被害人之死亡結果間，具有相當因果關係。本件
    事證明確，被告右揭犯行堪以認定。
二、核被告所為係犯刑法第二百七十六條第一項之過失致死罪，又被告酒醉駕車，因
    而致被害人死亡，應依道路交通管理處罰條例第八十六條第一項之規定加重其刑
    。被告於肇事後，犯罪偵查機關未發覺前，主動向到場處理之警員戊○○告知其
    為肇事之人，自首而接受裁判，業據證人戊○○於原審及本院調查時證述屬實，
    應依刑法第六十二條前段規定減輕其刑，並先加後減之。原審適用刑法第二百七
    十六條第一項、第六十二條前段，道路交通管理處罰條例第八十六條第一項，罰
    金罰緩提高標準條例第一條前段之規定，並審酌被告過失程度之輕重、被告肇事
    後態度、及肇事後迄未與被害人家屬達成民事和解（就強制責任險部分，業已賠
    償一百四十一萬元，業據告訴人乙○○於本院調查時指述明確，詳見本院審理卷
    第五十二頁）等一切情狀，量處被告有期徒刑十月，核其認事用法並無不當，量
    刑亦稱妥適，應予維持，原審法院檢察署檢察官據告訴人乙○○之請求上訴意旨
    略以：被告肇事後酒測吐氣所含酒精成分達每公升０‧五毫克，超過法定０‧二
    五毫克一倍，且超速駕車，致將告訴人之父碰撞致死，偵審期間仍否認有何過失
    ，其犯罪態度惡劣，不知悔改，另被告於犯罪後，未曾前來與被害人及家屬表示
    慰問，且從未提及和解事宜，原判決僅處以有期徒刑十月，量刑過輕。又肇事後
    ，係由路人以電話向警方報案，報案時已告知其機車車號，警員已獲知肇事之人
    ，警員到時知被告為肇事人，被告只是坦承為肇事人，而非自首，不應依法減輕
    ，認原判決不當，請求撤銷原判決。惟按：被告上開所涉酒後駕車之公共危險部
    分，業經臺灣臺中地方法院臺中簡易庭於九十一年八月六日以九十一年度中交簡
    字第一四五六號判決判處拘役三十日，並諭知易科罰金之折算標準確定，於九十
    一年九月二十六日易科罰金執行完畢，有臺灣高等法院被告全國前案紀錄表一份
    在卷可稽，而原審判決業已審酌被告過失程度之輕重、被告肇事後態度、及肇事
    後迄未與被害人家屬達成民事和解等情予以量刑，尚難認有何過輕之處，而被告
    於原審調查時即供稱：「我有請檳榔攤報警」等語（詳見原審卷第十五頁）、於
    本院復供稱：「當時我有請路人幫我打電話‧‧‧是第一位來的警員，我告訴他
    我是肇事者」（詳見本院審理卷第二十九頁）、「我當時請人打電話報警，並沒
    有時間留對方的地址及電話」等語（詳見本院審理卷第三十八頁），且到場處理
    之警員戊○○亦於原審調查時到庭證稱：「被告應該是主動承認是他肇事」等語
    （詳見原審卷第十五頁），另肇事時與被告一同在現場之證人甲○○亦於本院調
    查時證稱：「警察是過來問機車是誰騎的，丙○○就回答是他騎的」等語（詳見
    本院審理卷第三十七頁），是本件被告不僅有委託他人報案，並且於追訴犯罪之
    公務員尚未知悉犯人為何人即坦承其犯罪，並主動接受審判至明，符合自首要件
    ，綜上所述，原審法院檢察署檢察官據告訴人乙○○之請求上訴意旨認被告僅坦
    承肇事並無自首，且原審判決量過輕等語，尚非有理由，應予駁回。
據上論斷，應依刑事訴訟法第三百六十八條，判決如主文。
本案經檢察官丁○○到庭執行職務。
中      華      民      國      九十二      年     七     月     三     日
                                   臺灣高等法院臺中分院刑事第三庭
                                         審判長法  官  陳  朱  貴
                                               法  官  劉  連  星
                                               法  官  胡  忠  文
右正本證明與原本無異。
不得上訴。
                                               書記官  許  美  惠
中      華      民      國    九十二     年      七       月     三     日
附錄論罪科刑法條刑法第二百七十六條第一項：
因過失致人於死者，處二年以下有期徒刑、拘役或二千元以下罰金。
                                                                        Ｆ


司法院資訊處製作；財團法人民間司法改革基金會備份。
